最高法院刑事判決　　　　　　　　　　　　　　　　八十八年度台上字第八四五號
　　上　訴　人　甲○○
右上訴人因強盜案件，不服台灣高等法院中華民國八十七年三月十七日第二審判決（
八十七年度上訴字第三一五號，起訴案號：台灣台北地方法院檢察署八十六年度偵字
第一七六七九號），提起上訴，本院判決如左：
    主  文
上訴駁回。
甲○○緩刑參年。
    理  由
本件原判決認定上訴人甲○○患有精神分裂症，平素有失眠、幻聽干擾及情緒不穩等
症狀，為精神耗弱人。其意圖為自己不法之所有，於民國八十六年七月三十日上午十
時三十分許，至台北市○○街二三號一樓永佳安生活藥粧店，乘店員邱筱婷不注意之
際，竊取擺於展示架上如原判決附表所示之物，總值新台幣九千三百元，得手後將之
放置於其所背包內，未結帳即擬離去，為邱筱婷發覺，與該店職員王勝枝將上訴人
攔下，以防脫逃，上訴人為脫免逮捕，竟在店門口當場施暴，口咬王勝枝右手掌背、
食指及中指（傷害部分未據告訴），經警趕到予以逮捕等情。係以上開事實，業據上
訴人於警訊及在偵查中供認不諱，核與證人邱筱婷、王勝枝供證相符，又有贓物認領
保管收據一份在卷足稽，上訴人當場口咬王勝枝成傷，亦據檢察官勘驗明確，復有受
傷情形之照片一張在卷可憑，為其所憑之證據及認定之理由。而以上訴人嗣於一、二
審審理中否認有準強盜犯行，並辯稱：伊在案發當天曾吃安眠藥，做了何事並不知道
，係在無意識狀況下所為云云。其選任辯護人亦為上訴人辯護稱：上訴人遭邱筱婷等
人包圍，復發生肢體衝突，上訴人至感羞憤，始咬傷王勝枝，容有遠離免受羞辱之想
法，但無脫免逮捕之意等語，核係飾卸之詞，不足採取，在理由內詳予指駁。並說明
上訴人行為時為精神耗弱人，酌依刑法第十九條第二項規定減輕其刑。核上訴人所為
，係犯刑法第三百二十九條竊盜，因脫免逮捕，而當場施以強暴之準強盜罪，應依同
法第三百二十八條第一項之刑處罰。乃撤銷第一審之科刑判決，適用刑法第三百二十
九條、第三百二十八條第一項、第十九條第二項，論上訴人以竊盜，因脫免逮捕而當
場施以強暴罪，並審酌一切情狀，量處有期徒刑壹年陸月，經核於法尚無違誤。上訴
意旨指摘原審未送鑑定其精神狀態。惟刑事訴訟法第二百零三條第三項關於被告心神
之鑑定，雖有得送入醫院或其他適當處所之規定，然其是否有此移送鑑定之必要，事
實審法院仍有自由裁酌之權。原審未將上訴人送入醫院或其他適當處所為心神鑑定，
但已依憑卷內資料，認定上訴人行為時為精神耗弱人，未達心神喪失程度，原判決理
由二既詳述其調查審認之結果，難謂有調查未盡之違法，其上訴為無理由，應予駁回
。惟本院查，上訴人未曾受有期徒刑以上刑之宣告，其患有精神分裂症，有台灣高等
法院檢察署刑案紀錄簡覆表一份附一審卷，及台北市立療養院診斷證明書影本一份附
本院卷足據，本院認其所受刑之宣告，以暫不執行為適當，俾受妥適治療，爰併予宣
告緩刑年。
據上論結，應依刑事訴訟法第三百九十六條第一項第二項，刑法第七十四條第一款，
判決如主文。
中      華      民      國    八十八    年      二      月    二十五    日
                              最高法院刑事第八庭
                                  審判長法官  謝  家  鶴
                                        法官  洪  文  章
                                        法官  花  滿  堂
                                        法官  陳  世  淙
                                        法官  洪  佳  濱
      右正本證明與原本無異
                                              書  記  官
中      華      民      國    八十八    年      三      月      四      日
